臺灣士林地方法院交通事件裁定　　　　　　　　　　九十一年度交聲字第八七三號
　　原處分機關　臺北巿交通事件裁決所
　　異　議　人
　　即受處分人　甲○○客運股份有限公司
　　法定代理人　乙○○
右列受處分人因違反道路交通管理處罰條例案件，對於臺北市交通事件裁決所九十年
十月四日所為之處分 (原處分案號：北市裁三字第車裁二二－三○Ａ○○一二九一號
、二二－三○Ａ○○一三五五號)，聲明異議，本院裁定如左：
    主  文
原處分撤銷。
甲○○客運股份有限公司車號ＡＧ－五三五號、ＡＧ－三四三號營業一般大客車車身
重要設備變更，不申請公路主管機關施行臨時檢驗而行駛，各處罰鍰陸佰元，並均應
檢驗。
    理  由
一、按道路交通管理處罰條例第十八條規定：汽車車身、引擎、底盤等重要設備變更
    或調換，或因交通事故遭受重大損壞修復後，不申請公路主管機關施行臨時檢驗
    而行駛者，處汽車所有人六百元以上一千二百元以下罰鍰，並責令其檢驗。
二、本件受處分人即異議人甲○○客運股份有限公司所有之ＡＧ－五三五號、ＡＧ－
    三四三號大客車分別於九十年八月二十九日上午十時二十分許、同年月二十八日
    下午三時四十分許，在高雄市○○路，分別經檢驗測量行李廂淨空最高處為一三
    ０公分，超過一００公分規定而遭高雄市監理處監理聯合稽查小組舉發，原處分
    機關據以援引上開規定，各裁處新台幣一千八百元。
三、異議意旨略以：本件違反道路交通管理事件通知單（以下簡稱舉發單）所載舉發
    之事實為「經檢驗測量行李廂淨空最高處為一三０公分，超過一００公分規定（
    責令驗車）」，惟原處分之舉發違規事實欄係稱「底盤變更，不申請臨時檢驗而
    行駛」，二者顯有不同，即原處分所認定之違規事實並未經舉發，異議人無變更
    底盤之事，原處分以未經舉發亦不存在之事實為裁處對象，顯有謬誤。又上開二
    部大客車，係雙層結構車體，其上層為乘客座位區，下層前端設有駕駛員及服務
    員座位區，中端附設電視播放系統、飲水系統、車輛安全維護裝置及衛生設備，
    其他未使用空間則作為改善上、下層空調品質之用，日後將規劃為供殘障旅客無
    障礙坐臥兩用空間，行李廂有二個，係併排置於車輛下層後端（後輪上方），其
    高度僅分別為七十二公分及五十五公分，未違反一００公分之規定等語。
四、經查：異議人上開大客車，各設有高度分別為七十二公分及五十五公分之行李廂
    ，此雖有其提出之照片附卷足稽，然關於異議人所指上開大客車下層未使用之空
    間，異議人堅稱非供行李廂之用，惟舉發單位認該空間為行李廂，則該空間究竟
    是否亦當行李廂之用，而應受道路交通安全規則第三十九條第一項第二十一款規
    定之限制，即為本件爭點所在。經查：交通部路政司於九十年七月十七日會同台
    北市政府交通局、所屬監理處及公路局人員，前往異議人公司總站，隨機實際抽
    檢，經抽檢該公司上午十時開往高雄之班車即ＡＧ－五四二號大客車（非本件大
    客車），發現下層行李廂高度，淨空最高處一三七公分、淨空最低處一一０公分
    ，有超過一公尺之情事，確有違規，有交通部路政司九十年七月十九日路台監九
    十字第０一二０六號函影本一份在卷可憑，該ＡＧ－五四二號大客車顯與本件二
    部大客車關於下層均屬相同之設備規劃，即下層空間日後將規劃為供殘障旅客無
    障礙坐臥兩用空間，惟依交通部路政司之抽檢，認該超過一公尺之高度為違反行
    李廂高度之限制，再依異議人所謂之上開大客車行李廂，其中ＡＧ－五三五號車
    最大者高度僅七十二公分，ＡＧ－三四三號則僅有五十五公分高，顯然部分大型
    行李顯需側放而有所不便，足見上開大客車下層未使用之空間亦供行李廂之用，
    異議人所辯其大客車下層未使用之空間非供行李廂之用云云，即不足採，本件二
    部大客車於九十年八月二十八、二十九日在高雄市○○路、復興路口處，經隨機
    抽檢，結果發現該二車下層行李廂高度超過一公尺，有高雄市監理處九十年九月
    五日高市監三字第一一八一０號函一份在卷足參，是該本件爭執之空間應認為亦
    係行李廂無誤。異議人另提出其公司所有另部ＡＨ－八八一號、ＡＨ－八八二號
    大客車最近檢驗合格之資料，然該等大客車在接受檢驗時，有否將行李廂高度變
    低，本院無從確定，而本件二部車最近既未經檢驗，自無從以他車之檢驗合格而
    援引適用。依照現行道路交通安全規則關於行李廂高度之限制，無非係基於安全
    之考量而防止雙層巴士之下層供作旅客座位之用，異議人故意留下該等下層空間
    超過行李廂之限高，在法令尚未修改下，本院無從認為合法，其違反上開道路交
    通安全規則第三十九條第一項第二十一款之規定甚明。又異議人前開大客車通過
    檢驗項目而領得牌照，且關於行李廂之高度為該檢驗項目之一，據此可知其於申
    請牌照時行李廂之高度狀況與其經舉發時不同，其於檢驗通過後顯有變更，惟該
    部分之變更應屬車身重要設備之變更，而非底盤之變更，異議人之上開大客車就
    該重要設備變更，不申請臨時檢驗而行駛，其違反道路交通管理處罰條例第十八
    條第一項之規定已明。本件異議雖無理由，然原處分機關逕依道路交通管理處罰
    條例第十八條第一項，認「底盤變更，不申請臨時檢驗而行駛」，尚有未妥，且
    未依該規定責令其檢驗，亦有未適，應予撤銷。又依前述異議人確有「汽車車身
    之重要設備變更，不申請臨時檢驗而行駛」之違規事實，因之異議人仍符合處罰
    之要件，應另依道路交通管理處罰條例第十八條第一項之規定，諭知異議人如主
    文第二項所示之處罰。
五、據上論斷，應依道路交通案件處理辦法第二十條前段，裁定如主文。
中      華      民      國      九十一      年    十二    月    三十    日
                                  臺灣士林地方法院刑事第四庭
                                                法  官  趙  文  卿
右正本證明與原本無異。
如不服本裁定應於送達後五日內向本院提出抗告狀。
                                                書記官  陳  淑  蘭
中      華      民      國      九十二      年     一     月     三     日
